臺灣基隆地方法院刑事裁定
110年度聲字第860號
聲明異議人
即  告訴人  黃紫婷
被      告  林庭伊



上列聲明異議人即告訴人因不服臺灣基隆地方檢察署檢察官執行
之指揮（民國110年10月7日基檢貞新110執聲他590字第11090200
47號函），聲明異議，本院裁定如下：
　　主　文
聲明異議駁回。
    理　由
一、聲明異議意旨略以：聲明異議人即告訴人黃紫婷（下稱聲明
    異議人）前向臺灣基隆地方檢察署（下稱基隆地檢）聲請發
    還被告林庭伊之犯罪所得新臺幣（下同）3萬元，經聲請逾
    期而遭駁回。由於被告遲於109年9月28日始繳回犯罪所得，
    聲明異議人接獲被告通知後即於同年10月1日向基隆地檢請
    求發還，惟遭基隆地檢檢察官駁回，然其並非故意逾時申請
    發還，故爰依刑事訴訟法第473條第2項準用第484條規定，
    請求將被告繳交之沒收物發還等語。
二、按「沒收物、追徵財產，於裁判確定後一年內，由權利人聲
    請發還者，或因犯罪而得行使債權請求權之人已取得執行名
    義者聲請給付，除應破毀或廢棄者外，檢察官應發還或給付
    之；其已變價者，應給與變價所得之價金」、「聲請人對前
    項關於發還、給付之執行不服者，準用第484條之規定」、
    「第一項之請求權人、聲請發還或給付之範圍、方式、程序
    與檢察官得發還或給付之範圍及其他應遵行事項之執行辦法
    ，由行政院定之」，刑事訟法第473條第1項、第2項、第4項
    分別定有明文。又行政院依刑事訴訟法第473條第4項授權，
    以106年9月30日院臺法字第1060031813號令訂定發布之檢察
    機關辦理沒收物及追徵財產之發還或給付執行辦法第2條第1
    項規定：「本法第473條第4項所稱請求權人，指下列因犯罪
    行為受損害而得依法請求之人：（一）權利人、（二）取得
    執行名義之人、（三）經刑事確定判決認定其受損害之特定
    內容或具體數額之被害人」、第3條第1項「請求權人聲請發
    還或給付時，應於沒收裁判確定後一年內提出書狀記載下列
    事項，並檢附權利證明文件或執行名義為之」、第4項「於
    第1項所定期間屆滿後始提出聲請，或未於第2項所定期間內
    補正且已逾第1項所期間者，檢察官應予駁回」。
三、經查：
  ㈠被告前於109年3月間，竊取聲明異議人皮包內現金3萬元等事
    實，經本院於109年7月23日，以109年度基簡字第988號判決
    判處「有期徒刑2月，如易科罰金以1千元折算1日。未扣案
    犯罪所得66300元沒收，於全部或一部不能沒收或不宜執行
    沒收時，追徵其價額」，於109年7月30日、同年8月11日、
    同年8月3日分別將判決書正本送達檢察官、被告、聲明異議
    人，全案並於109年8月31日確定後移送臺灣基隆地方檢察署
    執行；嗣經檢察官於110年9月28日執行沒收被告繳納之犯罪
    所得3萬元等情，有上開刑事判決書、臺灣高等法院被告前
    案紀錄表及送達證書在卷可憑，並經本院依職權調閱基隆地
    檢109年度執沒字第1193號卷核閱無誤。
  ㈡然聲明異議人於110年10月1日始具狀向基隆地檢聲請發還沒
    收物（即犯罪所得3萬元），有刑事聲請發還沒收物狀之收
    文戳章可考（見110年度執聲他字第590號第1頁），顯見其
    聲請已逾該判決確定後1年（即110年8月31日）內之規定，
    核與刑事訴訟法第473條第1項規定不符。是檢察官以聲明異
    議人具狀聲請發還沒收物時已逾判決確定後1年之法定期間
    ，而為否准發還犯罪所得之處分，並無違誤。
  ㈢聲明異議人雖以被告返還犯罪所得之時間為110年9月28日，
    其接獲地檢署通知後即於110年10月1日請求返還等語，然現
    行刑事訴訟法第473條第1項定明權利人聲請發還或給付沒收
    物之期限為「裁判確定後1年」，尚非以檢察官實際執行沒
    收之日為準。又上開109年度基簡字第988號刑事判決書於10
    9年8月3日寄存送達於聲明異議人當時陳報之住所，於109年
    8月13日發生送達效力，判決則於109年8月31日確定，確定
    裁判既已送達於告訴人，檢察官以逾判決確定後1年為由駁
    回聲請，於法並無不合。從而，本件聲明異議為無理由，應
    予駁回。另本件聲明異議人確屬經刑事確定判決認定其受損
    害具體數額之被害人，上開結論僅是就現行法「刑事沒收有
    關發還被害人程序」中請求時間之限制，非謂聲明異議人不
    得再依循民事、行政訴訟或其他救濟途徑向國家主張發還（
    給付），附此敘明。
據上論斷，應依刑事訴訟法第486條，裁定如主文。
中　　華　　民　　國　　110 　年　　10　　月　　25　　日
                  刑事第三庭  法  官  藍君宜
以上正本證明與原本無異。
對於本件裁定如有不服，應於收受送達後5日內，向本院提出抗
告書狀，敘述抗告之理由，抗告於臺灣高等法院。
中　　華　　民　　國　　110 　年　　10　　月　　25　　日
                              書記官  王一芳